臺灣高等法院臺中分院民事判決　　　　 94年度上易字第429號
上　訴　人　甲○○
被 上訴 人　台灣原住民阿美族文化協會
法定代理人　乙○○
上列當事人間請求清償債務事件，上訴人對於中華民國94年8月23
日台灣台中地方法院九十四年度訴字第一二八三號第一審判決提
起上訴，本院於94年12月6日言詞辯論終結，判決如下：
    主  文
上訴駁回。
第二審訴訟費用由上訴人負擔。
    事實及理由
一、兩造之聲明：
（一）上訴人方面：求為判決：
  １、原判決不利於上訴人部分廢棄。
  ２、上開廢棄部分，被上訴人應再給付上訴人新台幣（以下同
      ）九十萬元，及自民國（以下同）九十四年四月二十二日
      起至清償日止按年息百分之五計算之利息。
（二）被上訴人方面：求為判決駁回對造之上訴。
二、上訴人起訴主張：被上訴人因缺乏資金，對外勸募款項，上
    訴人於93年3月7日，向被上訴人認捐100,000元，被上訴人
    書立收據，載明上訴人認捐屆滿一年之時，被上訴人應按上
    訴人認捐金額之10倍即1,000,000元回饋上訴人，詎被上訴
    人不依約履行，爰依兩造間93年3月7日之約定，求為命被上
    訴人給付上訴人1,000,000元及自94年4月22日起至清償日止
    按年息百分之五計付利息之判決（原審判命被上訴人給付上
    訴人100000元及遲延利息，駁回上訴人其餘之請求，兩造均
    聲明不服，惟被上訴人所提第二審上訴因未繳納第二審裁判
    費而被駁回上訴確定)。
三、被上訴人則以：被上訴人名稱原為「臺中縣阿美族文化協會
    」，因欲將名稱改為全國性之社團即被上訴人台灣原住民阿
    美族文化協會，惟缺乏資金，因而對發起人募捐款項，擬予
    名稱更改為全國性之社團即被上訴人台灣原住民阿美族文化
    協會經費較為充裕時，始將認捐人所認捐之款項加計利息予
    以返還。上訴人為被上訴人台灣原住民阿美族文化協會發起
    人之一，於93年3月7日，認捐100,000元，當時約定被上訴
    人應以10%回饋予上訴人，並非約定以認捐款項之十倍回饋
    予上訴人，因被上訴人之會計於書立收據時一時疏忽，將回
    饋金10%誤載為十倍，上訴人之訴為無理由；又若依上訴人
    之主張，按認捐100,000元，一年後須返還1,000,000元，其
    年利率已高達900%，顯然超過民法所定年息20%利息最高限
    制，超過部分應無請求權等語，資為抗辯。
四、上訴人主張伊於93年3月7日交付100,000元給被上訴人，由
    被上訴人協會之理事長開立收據一張給伊收執之情，固據上
    訴人提出收據一張為憑，惟上訴人另主張兩造有約定上訴人
    認捐後滿一年被上訴人應按認捐金額之十倍回饋上訴人一節
    ，則為被上訴人所否認，並以上開情詞為辯。是本件爭點厥
    為：兩造間是否有約定上訴人認捐後滿一年被上訴人應按認
    捐金額之十倍回饋上訴人。經查：上訴人所提收據之備註欄
    雖記載為「10倍回饋」等字，並記載有效期間為93年3月7日
    至94年3月7日，此為兩造所不爭。惟證人林秋喜於原審證稱
    ：「當初是為了重組阿美文化協會，是上訴人自願來認捐的
    ，上訴人有質疑我們認捐都沒有回饋，我們說有10%的回饋
    ，當時因時間很晚了接近凌晨了，我不小心將10%寫成10倍
    ，至於有效期間93年3月7日至94年3月7日止，是約定在一年
    期間我們要將10%的回饋給上訴人，至於100,000元是上訴人
    願意認捐給協會不再退還」云云，但10%回饋與10倍回饋文
    字差異性甚大，且該收據所記載「10倍回饋」之旁，並慎重
    其事的蓋有被上訴人之法定代理人乙○○之印章，書寫之間
    當不致於發生誤繕，上開證人所證，難認可採。況被上訴人
    所辯誤繕一節即使為真，惟依民法第88條第一項規定：「意
    思表示之內容有錯誤，或表意人若知其事情即不為意思表示
    者，表意人得將其意思表示撤銷之。但以其錯誤或不知事情
    ，非由表意人自己之過失者為限」，同法第90條並已明定：
    「前二條之撤銷權，自意思表示後，經過一年而消滅」，本
    件依系爭收據所為之意思表示係在93年3月7日作成，至本件
    上訴人起訴時（原支付命令聲請聲請狀提出於本院）之94年
    4月13日，已逾上開行使撤銷權之法定除斥期間，被上訴人
    於本件訴訟主張因錯誤而為意思表示，亦非可採。
五、再查本件上訴人「認捐」被上訴人協會之情形為：「93年3
    月的時候，在花蓮縣壽豐鄉池南村乙○○（即被上訴人之法
    定代理人）要向我（指上訴人）借錢，他（指被上訴人之法
    定代理人）要成立協會要集資，所以向我借錢，他說協會用
    借錢的不好聽，所以要找人來投資、認捐，就以投資、認捐
    的方式開立這收據給我」（見原審卷第50頁上訴人之主張）
    ，此亦為被上訴人所不爭，並與被上訴人所主張希望發起人
    會員能夠認捐，於協會成立後經費較充裕時加計利息返還一
    節相符，則兩造所稱之「認捐」，實非無償之贈與，而係附
    有返還期限及利息約款之消費借貸。上訴人雖辯稱：原審卷
    附收據載明上訴人「認捐」十萬元，除由訴外人即被上訴人
    法定代理人之妻林秋嬉收款蓋章外，被上訴人法定代理人並
    於備註欄加註「10倍回饋」等字旁蓋章，以資確認，且收據
    上「認捐」字樣為被上訴人早已印妥，復於收據右上角編有
    流水序號「000144」，以此觀之，上述收據顯係為「認捐」
    用途而製發，無關乎借貸及利息，至為明顯，原審卻將該收
    據曲解為附有返還期限及利息約款之消費借貸，尚有未合等
    語。惟為被上訴人所否認。查上訴人於94年7月19日言詞辯
    論期日自承：「93年3月的時候，在花蓮縣壽豐鄉池南村乙
    ○○（即被上訴人之法定代理人）要向我（指上訴人）借錢
    ，他（指被上訴人之法定代理人）要成立協會要集資，所以
    向我借錢，他說協會用借錢的不好聽，所以要找人來投資、
    認捐，就以投資、認捐的方式開立這收據給我」等語（見原
    審卷第50頁），此亦為被上訴人所不爭，並與被上訴人所主
    張希望發起人會員能夠認捐，於協會成立後經費較充裕時加
    計利息返還一節相符，則兩造所稱之「認捐」，實非無償之
    贈與，而係附有返還期限及利息約款之消費借貸，上開各情
    ，已詳如前述，上訴人再以上開情詞為辯，顯不足採。
六、如上所述，兩造約定上訴人「認捐」100,000元，於一年期
    滿後，取得10倍之回饋，亦即一年期滿後返還所借用之本金
    ，並由被上訴人計付本金9倍之利息，其約定之年息已達900
    %，依民法第205條之規定，上訴人對於年息超過20%部分之
    利息無請求權。從而，上訴人請求被上訴人返還本金100,0
    00元，及自支付命令送達被上訴人之翌日（即94年4月22日
    ）起至清償日止，按年息5%計算之利息，洵屬有據，原審就
    此部分，為被上訴人勝訴之判決，並以所命給付之金額未逾
    500000元而依職權宣告假執行及依上訴人之聲請酌定相當擔
    保金額為免假執行之宣告，核無不合，上訴論旨，就此部分
    ，指摘原判決失當，求予廢棄，為無理由，應予駁回。
七、本件為判決之基礎已臻明確，兩造其餘攻擊防禦方法及舉證
    ，核於判決結果無影響，無庸逐一論述，附此鈙明。
八、據上論結：本件上訴為無理由，依民事訴訟法第四百四十九
    條第一項、第七十八條，判決如主文。
中　　華　　民　　國　　94　　年　　12　　月　　20　　日
                      民事第五庭審判長法　官  陳滿賢
                                      法　官  朱  樑
                                      法　官  邱森樟
以上正本係照原本作成。
不得上訴。
                                      書記官  鄧智惠
中　　華　　民　　國　　94　　年　　12　　月　　26　　日
                                                      Ｈ
